臺灣臺北地方法院民事判決　　　　　　 96年度重訴字第405號
原　　　告　　丙○○
兼法定代理人　甲○○
　　　　　　　乙○○
共　　　同
訴訟代理人　　劉孟錦律師
複代　理人　　歐翔宇律師
被　　　告　　丁○○
訴訟代理人　　吳奎新律師
複代　理人　　陳添信律師
上列當事人間侵權行為損害賠償事件，本院於民國96年10月25日
言詞辯論終結，判決如下：
    主  文
被告應給付原告丙○○新台幣5,981,098元，及自民國96年10月1
3日起至清償日止按年息5%計算之利息，暨應自民國96年11月13
日起至原告丙○○死亡之前一日止按月給付原告丙○○新台幣96
,608元。
被告應給付原告乙○○、甲○○各新台幣600,000元，及均自民
國95年10月28日起至清償日止按年息5%計算之利息。
原告其餘之訴駁回。
訴訟費用由被告負擔70%，由原告丙○○負擔24%，餘由原告乙○○、甲○○負擔。
本判決關於原告丙○○勝訴部分，於其以新台幣2,000,000元供
擔保後，得假執行。但被告以新台幣6,000,000元供擔保後，得
免假執行。
本判決關於原告乙○○勝訴部分，於其以新台幣200,000元供擔
保後，得假執行。但被告以新台幣600,000元供擔保後，得免假
執行。
本判決關於原告甲○○勝訴部分，於其以新台幣200,000元供擔
保後，得假執行。但被告以新台幣600,000元供擔保後，得免假
執行。
原告其餘假執行之聲請駁回。
    事實及理由
一、原告起訴主張如下：
  (一)原告丙○○於民國（下同）93年7月12日下午1時許騎車號DK
    O-125輕型機車，沿新店市○○路○段往寶元路方向行駛，
    至中興路三段228巷前，適被告駕駛之車號3030-GV自用小客
    車沿台北縣新店市○○路○段支線車道由南往北行駛進入幹
    道中興路三段，過失未讓幹道車先行而貿然衝出，因而撞擊
    原告機車左側，原告倒地，受有顱內出血、右側肱骨骨折等
    傷害，經送醫急救，仍陷於重度昏迷狀態，經法院宣告為禁
    治產人。
  (二)被告之過失責任，經台北縣警察局道路交通事故委員會、台
　　灣省台北縣區車輛行車事故鑑定委員會鑑定在案，並經法院
　  判刑確定。
　(三)依民法第184條第1項前段、第2項、第191條之2前段、第193
    條第1項、第195條第1項、第216條規定，請求被告賠償原告
    丙○○如下金額：
　1.醫療費新臺幣（下同）307,300元。
　2.看護費：原告丙○○無法自理生活，需24小時專人看護，非
　  一人之體力所能負擔，故平時除由原告乙○○、甲○○照顧
    外，尚自94年8月起聘請一外籍看護共同照顧，薪資按基本
    工資計算。財團法人創世社會福利基金會（以下稱創世基金
    會）亦曾估計對於呈「植物人」狀態之病患每月看護費用平
    均達65,000元。為此依現行醫院申請看護標準全日班費用每
    日2,000元計算，原告丙○○因受看護每月增加生活需要60,
    000元。為此請求賠償自93年8月13日起至96年10月12日止之
    看護費2,280,000元，及自96年10月13日起至清償日止按年
    息5%計算之利息，暨自96年11月13日起至原告丙○○死亡之
    前一日止，按月賠償看護費60,000元。
  3.醫療衛生用品費用：原告丙○○長年臥床，需購買看護墊、
    尿布衛生紙、口腔清潔棒及其他清潔用品等，為此請求賠償
    自93年8月13日起至96年10月12日止之醫療衛生用品費用892
    ,544 元，及自96年10月13日起至清償日止按年息5%計算之
    利息，暨自96年11月13日起至原告丙○○死亡之前一日止，
    按月賠償醫療衛生用品費用23,488元。
  4.減少勞動能力之損失：原告丙○○於事發前在父母即其餘被
    告擺設之市場攤位從事雞販工作，車禍後完全無法工作，爰
    依行政院勞工委員會公布之每月基本薪資15,840元，請求賠
    償自93年7月13日起至96年10月12日止之損失617,760元，及
    自96年10月13日起至清償日止按年息5%計算之利息，暨自96
    年11月13日起至原告丙○○死亡之前一日止，按月賠償損失
    15,840元。
  5.精神慰撫金：原告原本身體健康，生性樂觀，因本件車禍導
    致行為、認知功能缺損，意識半清醒，無法言語，大腦功能
　　受損併肢體癱瘓，氣管切管，以鼻胃管灌食、臥床、無法保
　  持坐姿勢平衡、日常生活無法自理，而終生殘疾，累及家人
    ，所受非財產上損害至深且鉅，為此請求賠償慰撫金5,000,
    000元。
　(四)原告乙○○、甲○○為原告丙○○之父母，彼此間之親密關
　  係所生身分法益遭侵害，致感受莫大痛苦，為此依民法第19
    5條第3項準用第1項規定，請求被告賠償原告乙○○、甲○○慰撫金各1,000,000元，及均自起訴狀送達翌日（95年10
    月28日）起至清償日止按年息5%計算之利息。
  (五)聲明：
  1.被告應給付原告丙○○9,097,604元，及自96年10月13日起
    至清償日止按年息5%計算之利息，暨應自96年11月13日起至
    原告丙○○死亡之前一日止，按月給付原告丙○○99,328元
    。
  2.被告應給付原告乙○○、甲○○各1,000,000元，及均自95
    年10月28日起至清償日止按年息5%計算之利息。
  3.願供擔保，請准宣告假執行。
二、被告抗辯如下：
　(一)被告就本件車禍之發生並無過失，理由如下：
　1.被告之小客車左前車門凹陷、前後車門有刮損、左後視鏡折
  　損。證人劉侑鎮於刑事庭證稱：「我們順堤防路走過來，過
　　了叉路口，丙○○的機車擦撞我們車的駕駛座旁」，顯見原
　  告丙○○之機車頭撞及小客車左前門，再撞及後視鏡並刮擦
    左前後車門。
　2.台灣省台北縣車輛行車事故鑑定委員會鑑定意見認為若兩車
　  撞擊點位於寶元路二段一巷與寶元路二段交叉口25公尺內，
    屬兩車匯入同一車道之問題；若撞擊點過了中興路三段228
    巷後，屬兩車併行間的問題，因撞擊點位置不明確，故無法
    鑑定。當初到場處理之員警陳國誠於偵查庭證稱原告丙○○
　　倒地位置過了中興路三段228巷口等語，並畫出及在照片中
    圈出原告丙○○倒地及汽機車停放位置，與證人劉侑鎮證述
    地點相符，對照警員彭武章提出之現場圖，該位置已超過交
    叉口35.8公尺，故屬兩車併行問題，非支線道車應讓幹道車
    先行之問題。是本件車禍發生原因為原告丙○○未依道路交
    通安全規則第99條規定靠最外側車道騎乘機車，且與小客車
　　併行時未注意保持安全距離，自後追撞小客車。
　(二)不爭執原告丙○○支出醫療費用07,300元、喪失全部勞動能
    力之損失為每月15,840元、需要24小時看護。
　(三)幼幼藥局高啟峰藥劑師為原告丙○○之弟弟。衛生紙每包單
　  價100元高出市價數倍，不合常理。且「愛憶欣」、「國際
    電剪」、「亞培安素」、「補體素」、「研缽」、「成人安
　　素」、「沙威隆」等非醫療上所必要。故否認原告所提購買
　  醫療衛生用品之收據真正。
　(四)被告年收入40多萬元，用以支付住家租金、家庭生活開支及
    兒子陳冠瑋（94年12月11日生）、年老父母之扶養費用後已
    捉襟見肘，無力負擔原告請求之龐大精神慰撫金。
　(五)原告丙○○騎乘機車未靠最外側車道，且在路中間與小客車
  　併行時未注意保持安全距離，應負絕大部分之過失責任，請
　　鈞院依民法第217條規定，減輕或免除被告之賠償責任。
　(六)聲明：
　1.原告之訴及假執行之聲請均駁回。
　2.願供擔保，請准宣告免為假執行。
三、關於兩造就本件車禍發生之過失責任之爭點，論述如下：
  (一)原告主張系爭車禍肇因於被告行駛在支線道，未讓行駛在幹
    道車之原告丙○○先行，違反道路交通安全規則第90條、第
    102條第1項第2款規定所致乙節，經原告提出台北縣政府道
    路交通事故初步分析研判表、台灣省台北縣區車輛行車事故
    鑑定委員會北縣鑑字第0945181646-1號函為憑（附民卷第15
    、16頁）。且被告為台灣台北地方法院檢察署檢察官提起公
　　訴（94年度偵字第5523號），經本院95年度交易字第35號判
　  處過失致重傷害之罪刑確定，本院調取該刑事卷宗，查核另
    有如下事證可資佐證，堪信原告之主張為真正：
　1.證人即當時至現場處理之員警陳國誠證稱：「我到現場的時
    候被害人躺在靠近中興路228巷口（如同我在偵查卷第232頁
　  現場照片及第205頁現場圖以黑色原子筆所畫）．．被害人
    的機車停在他躺的旁邊，被告跟他的朋友當時也在現場，被
    告當時有說他駕駛時往前直行，被害人從巷口出來就撞到了
    ，肇事地點係在228巷口往文化路的方向，確實的地點我沒
    有去量，但是距離228巷口較近，我問被告為何移動被害人
    ，被告說為了不要妨礙交通，有經過被害人的同意才移動，
    被害人躺的地方跟被告向我陳述的撞擊點不到20公尺，被告
    所陳述的撞擊點比較靠近228巷口（如同我在偵查卷第205號
    現場圖卷以藍色原子筆所畫），那裡離寶元路一段84巷很遠
    ，現場沒有任何撞擊的跡證，也沒有刮地痕」（見偵查卷第
    225頁至第226頁訊問筆錄及本院刑事卷95年8月30日審判筆
    錄）。證人即當時搭乘被告小客車之劉侑鎮證稱：「車禍發
　  生當日，我與被告從公司出發，行經新店堤防路邊，我們順
    車行過來，沒有注意車子過來，突然就聽到車子擦撞的聲音
    ，二車就相撞了，我來不及反應，應該說撞了之後我才知道
    ，被害人倒地後，我們怕妨礙交通，於是就橫移動被害人，
    所以就移到最近的228巷口，當時我沒有注意到兩車相撞有
    無碎片及刮地痕」（見本院刑事卷(一)訊問筆錄及95年8月30
    日審判筆錄）。被告於檢察官偵查時自承：「車禍相撞當時
　  ，被害人並未直接倒地不起，他堅持要騎車回家，騎沒幾步
    路就摔倒了」（見偵查卷第51頁訊問筆錄）。互核各該說詞
    ，堪認原告丙○○自寶元路二段駛出後未到中興路228巷口
    時即與被告相撞而倒地。
  2.被告及證人劉侑鎮雖另陳稱過了中興路228巷口後始遭機車
    追撞云云。惟比對偵查卷第28頁至第31頁所示車損照片，機
    車之右後照鏡歪斜，小客車之左側車身有凹陷，足認二車係
    分別自分隔島二側駛出後相撞，而非併行時擦撞。再斟酌原
    告丙○○倒地後尚起身騎乘一段距離後，由被告及劉侑鎮橫
    移至228巷口，被告及證人劉侑鎮上開說詞顯不足採。
　(二)按民法第184條第1項前段規定：「因故意或過失，不法侵害
　  他人之權利者，負損害賠償責任。」、第2項規定：「違反
    保護他人之法律，致生損害於他人者，負賠償責任。但能證
    明其行為無過失者，不在此限。」、 第191條之2規定：「
　　汽車、機車或其他非依軌道行駛　之動力車輛，在使用中加
　  損害於他人者，駕駛人應賠償因此所生之損害。但於防止損
    害之發生，已盡相當之注意者，不在此限。」本件原告已證
    明被告使用汽車中，過失未遵守道路交通安全規則第90條、
    第102條第1項第2款規定，加損害於原告丙○○。被告就其
    所辯無過失之理由則為本院否定，被告復未舉其他證據證明
    其於防止損害之發生，已盡相當之注意，被告就此車禍之發
    生應負過失責任，並就原告因此所生之損害負賠償之責。又
    被告抗辯原告丙○○違反道路交通安全規則第99條規定，於
    車禍之發生與有過失云云，既未舉證以實其說，難以憑採。
    從而被告請求本院依民法第217條規定減輕或免除其之賠償
    責任，委無可取。
四、關於原告丙○○請求被告賠償醫療費用部分，論述如下：
　　按民法第193條第1項規定：「不法侵害他人之身體或健康者
    ，對於被害人因此喪失或減少勞動能力或增加生活上之需要
    時，應負損害賠償責任。」查原告丙○○主張其因車禍受有
    顱內出血、右側肱骨骨折等傷害，支出醫療費用307,300元
    乙節，為被告所不爭執，依民事訴訟法第280條第1項前段規
    定，視同被告自認，自堪信原告丙○○之主張為真正，則原
    告丙○○請求被告給付307,300元，及自96年10月13日起至
    清償日止按年息5%計算之利息，為有理由。
五、關於原告丙○○請求被告賠償其因勞動能力喪失所生損害部
    分，論述如下：
  　原告丙○○主張其因車禍喪失全部勞動能力，每月損失15,8
    40元乙節，為被告所不爭執，視同被告自認，自堪信原告丙○○之主張為真正。則原告丙○○依民法第193條第1項規定
    ，請求被告賠償自93年7月13日起至96年10月12日止之損失
    617,760元，及自96年10月13日起至清償日止按年息5%計算
    之利息，暨自96年11月13日起至原告丙○○死亡之前一日止
    ，按月賠償15,840元，為有理由。
六、關於原告丙○○請求被告賠償醫療衛生用品費用部分，論述
    如下：
  　原告丙○○主張其長年臥床，需購買看護墊、尿布衛生紙、
    口腔清潔棒等醫療衛生用品，每月平均支出23,488元乙節，
    有其提出國防大學國防醫學院三軍總醫院附設民眾診療服務
    處出具診斷證明書記載「為利於患者之照護及預防壓瘡等併
    發症產生，需要置特製輪椅及氣墊床」、照片、收據、交易
    明細表為證（附民卷第8、10、37至42頁）。核與證人戊○○證述情節（本院卷第75頁），及杏一醫療用品股份有限公
    司杏總字第960523001號函陳報內容（本院卷第38至66頁）
    相符。並經本院函詢創世基金會有關照護植物人，平均每月
    支出之護理、清潔等費用（不含看護工資），該基金會以創
    社字第960485號函覆23,488元（本院卷第144至146頁），可
    資佐證。是堪信原告丙○○之主張為真正，其依民法第193
    條第1項規定，請求被告賠償自93年8月13日起至96年10月12
    日止之醫療衛生用品費用892,544元，及自96年10月13日起
    至清償日止按年息5%計算之利息，暨自96年11月13日起至原
    告丙○○死亡之前一日止，按月賠償醫療衛生用品費用23,4
    88元，洵非無理。
七、關於原告丙○○請求被告賠償看護費部分，論述如下：
　(一)原告丙○○主張：伊無法自理生活，需24小時專人看護，除
　  由其父母即原告乙○○、甲○○照顧外，自94年8月起另聘
    請一外籍看護共同照顧，薪資按基本工資計算；又目前在醫
    院申請全日看護之費用為每日2,000元等語，經原告丙○○
    提出勞動契約為證（本院卷第114頁），並為被告所不爭執
    ，堪信為真正。
　(二)按親屬代為照顧被害人之起居，固係基於親情，但親屬看護
　  所付出之勞力非不能評價為金錢，雖因二者身分關係而免除
    被害人之支付義務，惟此種基於身分關係之恩惠，不能加惠
    於加害人，故由親屬看護時雖無現實看護費之支付，仍應認
    被害人受有相當於看護費之損害，得向加害人請求賠償，始
    符公平原則。查：
  1.原告乙○○、甲○○自93年8月13日起至94年7月31日止期間
    全日照顧原告丙○○，原告丙○○主張被告應按每月60,000
    元計算，賠償看護費685,161元〔60,000×（13/31+11）〕
    （元以下四捨五入），顯非無據。
　2.原告丙○○自94年8月起有一外籍看護工與原告丙○○，原
　  告丙○○共同分擔看護工作，即各分擔三分之一勞務。換言
    之，原告乙○○、甲○○看護部分之看護費相當於每月40,0
    00元。又依前臺灣省政府（86）府勞二字第97172號公告基
    本工資調整為每月15,840元，及行政院勞工委員會勞動2字
    第0960130576號公告自96年7月1日起修正基本工資為每月17
    ,280 元，可知該外籍看護工之薪資自94年8月1日起至96年6
    月30日止期間為每月15,840元，自96年7月1日起每月為17,2
    80元。故原告丙○○得請求被告賠償自94年8月1日起至96年
    6月30日止之看護費為1,284,320元〔（40,000+15,840）×2
    3〕、自96年7月1日起至96年10月12日止之看護費為194,013
    元〔（40,000+17,280）×（3+12/31）〕（元以下四捨五入
    ）、自96年11月13日起至原告丙○○死亡之前一日止，按月
    以57,280元計算之看護費。
　(三)綜上，原告丙○○依民法第193條第1項規定，請求被告賠償
  　自93年8月13日起至96年10月12日止之看護費2,163,494元（
    685,161+ 1,284,320+194,013），及自96年10月13日起至清
　　償日止按年息5%計算之利息，暨自96年11月13日起至原告丙○○死亡之前一日止，按月賠償看護費57,280元部分，為有
    理由，逾此所為請求為無理由。
八、關於原告丙○○請求被告賠償慰撫金部分，論述如下：
　(一)按民法第195條第1項前段規定：「不法侵害他人之身體、健
　  康．．者，被害人雖非財產上之損害，亦得請求賠償相當之
    金額。」次按最高法院51年台上字第223號判例闡示：「慰
    藉金之賠償須以人格權遭遇侵害，使精神上受有痛苦為必要
    ，其核給之標準固與財產上損害之計算不同，然非不可斟酌
　　雙方身分資力與加害程度，及其他各種情形核定相當之數額
　  。」
　(二)原告丙○○主張其原本身心健康，車禍後終生行為、認知功
　  能缺損，意識半清醒，無法言語，大腦功能受損併肢體癱瘓
    ，氣管切管，以鼻胃管灌食、臥床、無法保持坐姿勢平衡及
    自理生活等語，有其提出財團法人振興復健醫學中心之診斷
    書為憑，並為被告所不爭執，堪信原告丙○○因本件車禍受
    傷後精神備感痛苦，而受有非財產上之損害。
　(三)被告陳稱其受雇於德創科技有限公司，年收入40多萬元，需
　  負擔住家租金每月10,000元、家庭生活開支，及扶養父母、
　  兒子陳冠瑋（94年12月11日生）等語，業據被告提出扣繳憑
    單、證明書、租賃契約書、戶口名簿為證（本院卷第81至87
    頁），為原告所不爭執，堪信為真正。
　(四)綜上，本院審酌被告之身分、資力與原告丙○○受害程度，
　　認原告丙○○請求被告賠償非財產上損害在2,000,000元，
　  及自96年10月13日起至清償日止按年息5%計算之利息範圍內
    始為適當。逾此所為請求為無理由。
九、關於原告乙○○、甲○○請求被告賠償慰撫金部分，論述如
    下：
  　按民法第195條第3項規定：「前二項規定，於不法侵害他人
　　基於父、母、子、女或配偶關係之身分法益而情節重大者，
  　準用之。」本件原告丙○○為原告乙○○、甲○○之至親骨
    肉，因原告丙○○受傷後終生意識不清，致原告乙○○、甲○○無法與原告丙○○共享天倫之樂，身分法益遭受重大侵
    害。再斟酌上開被告之身分、資力，本院認原告乙○○、甲○○請求被告賠償非財產上損害各在600,000元，及自95年1
    0月28日起至清償日止按年息5%計算之利息範圍內始為適當
    。逾此所為請求為無理由。
十、綜上論述，原告丙○○本於民法第184條第1項前段、第2項
    、第191條之2前段、第193條第1項、第195條第1項等規定，
    請求被告給付5,981,098元（307,300+617,760+892,544+2,1
    63,494+2,000,000），及自96年10月13日起至清償日止按年
    息5%計算之利息，暨自96年11月13日起至原告丙○○死亡之
    前一日止按月給付96,608元（15,840+23,488+57,280），為
    有理由，應予准許。原告乙○○、甲○○本於民法第195條
    第3項規定請求被告給付各600,000元，及均自95年10月28日
    起至清償日止按年息5%計算之利息，亦有理由，應予准許。
    原告其餘請求為無理由，應予駁回。
十一、原告及被告分別陳明願供擔保，聲請宣告假執行及免假執行
    ，核原告勝訴部分，均無不合，爰分別酌定相當擔保金額准
    許之。原告敗訴部分，其假執行之聲請失所附麗，應併予駁
    回。
十二、兩造其餘攻擊、防禦方法及提出之證據，於判決結果無礙，
    爰不一一論述。
十三、結論：本件原告之訴為一部有理由，一部無理由，依民事訴
    訟法第79條、第390條第2項、第392條第2項，判決如主文。
中　　華　　民　　國　　96　　年　　11　　月　　22　　日
                  民事第五庭    法　官　翁昭蓉
以上正本係照原本作成
如對本判決上訴，須於判決送達後20日內向本院提出上訴狀
中　　華　　民　　國　　96　　年　　11　　月　　22　　日
                    　　　　　　書記官　黃瓊玉
